【裁判字號】    95,上訴,4317
【裁判日期】    951228
【裁判案由】    毒品危害防制條例
【裁判全文】
臺灣高等法院刑事判決                95年度上訴字第4317號
上  訴  人
即  被  告  甲○○
上列上訴人因違反毒品危害防制條例案件，不服臺灣板橋地方法
院94年度訴字第3079號，中華民國95年9月14日第一審判決（起
訴案號：臺灣板橋地方法院檢察署94年度毒偵字第5224號; 併辦
案號：95年度毒偵字第1333號），提起上訴，本院判決如下：
    主  文
原判決撤銷。
甲○○連續施用第一級毒品，處有期徒刑拾月。
扣案之毒品海洛因壹包（驗餘淨重零點貳壹公克）沒收銷燬之；
包裝袋壹只、注射針筒伍支、分裝箋壹支，均沒收。
    事  實
一、甲○○前曾因麻醉藥品管理條例案件，經臺灣板橋地方法院
    判處有期徒刑 2月確定；再因懲治盜匪條例案件，經臺灣板
    橋地方法院判處有期徒刑1年10月確定；前開2案，合併定應
    執行有期徒刑 1年11月，於民國88年7月2日縮短刑期假釋出
    監，所餘刑期付保護管束，及至88年11月23日縮刑期滿執行
    完畢（尚未構成累犯）。又因施用毒品案件，經臺灣板橋地
    方法院裁定送觀察、勒戒後，認有繼續施用毒品傾向而裁定
    令入戒治處所施以強制戒治，92年11月20日停止戒治處分出
    監，所餘戒治期間付保護管束，92年12月 4日保護管束期滿
    ，經臺灣板橋地方法院檢察署為不起訴處分確定。另因施用
    毒品案件，經臺灣板橋地方法院判處有期徒刑 1年（施用第
    一級毒品判9月、施用第二級毒品判7月）確定。猶不知悔改
    ，復基於概括犯意，先後於94年9月8日中午某時、94年11月
    1 日上午11時20分許為警採尿前26小時內某時、同年11月初
    、同年11月17日上午某時、同年12月 2日11時36分許為警採
    尿前26小時內某時及同年12月15日22時30分許經警採尿前26
    小時內某時，分別在臺北縣土城市○○路 ○段58號4樓之1住
    處及臺北縣板橋市○○○路213巷7號「宏欣旅社」 202室內
    等地，以將毒品海洛因稀釋後放入針筒內注射方式，連續多
    次施用毒品海洛因。嗣經警於（一）94年9月9日晚上 9時45
    分許，在臺北縣土城市○○路 ○段58號4樓之1住處查獲，並
    扣得毒品海洛因 1包（驗餘淨重0.21公克）及甲○○所有供
    施用毒品海洛因所用之注射針筒1支、分裝箋1支。（二）94
    年10月31日凌晨1時30分許，在桃園縣中壢市○○路○段89號
    前查獲，並扣得甲○○所有供施用毒品海洛因之注射針筒 1
    支。（三）94年12月2日上午7時30分許，在臺北縣板橋市○
    ○○路213巷7號宏欣旅社 202室查獲（甲○○冒用其弟吳宏
    霖名義應訊，偽造文書部分另案審理），並扣得甲○○所有
    供施用毒品海洛因之注射針筒 3支。（四）94年12月15日經
    臺灣板橋地方法院檢察署通緝到案，經警採尿送驗呈毒品海
    洛因代謝物之嗎啡類陽性反應，始查悉上情。
二、案經臺北縣政府警察局土城分局報請臺灣板橋地方法院檢察
    署檢察官偵查起訴及移送原審併案審理。
    理  由
一、本件經檢察官提起公訴，被告甲○○於本院審理中就被訴及
    移送併辦事實為有罪之陳述，經審判長告知簡式審判程序之
    旨，並聽取公訴人及被告之意見後，裁定進行簡式審判程序
    ，合先敘明。
二、上開事實，業據上訴人即被告甲○○於原審及本院審理時坦
    承不諱，而被告先後為警查獲後採集尿液經送驗結果，分別
    呈海洛因代謝物嗎啡、鴉片類之陽性反應，有臺灣檢驗科技
    股份有限公司於94年9月28日、同年12月20日、95年1月18日
    出具之濫用藥物尿液檢驗報告、臺灣尖端先進生技醫藥股份
    有限公司於94年11月 9日出具之濫用藥物檢驗報告在卷可稽
    （見94年度毒偵字第5224號偵查卷第47頁、95年度毒偵字第
    1333號偵查卷第9頁及原審卷第84、93頁）；且被告於94年9
    月9日為警查扣之白粉1包，經送請法務部調查局鑑驗結果，
    確為海洛因無訛（驗餘淨重0.21公克），有該局94年11月22
    日調科壹字第 060010553號鑑定通知書在卷可憑（見原審卷
    第19頁）。又海洛因經注射入人體，平均尿液可檢驗出嗎啡
    陽性反應之時限為26小時（行政院衛生署81年9月8日（81）
    藥檢壹字第81114885號函參照），則被告於94年12月 2日11
    時36分許、12月15日22時30分許經警採尿檢驗結果，既均呈
    嗎啡陽性反應，被告為警採尿前26小時（扣除為警查獲後迄
    採尿時止之期間），應有施用海洛因犯行。足見被告自白施
    用第一級毒品犯行，確與事實相符。
三、被告前曾因施用毒品案件，經臺灣板橋地方法院裁定送觀察
    、勒戒後，認有繼續施用毒品傾向裁定令入戒治處所施以強
    制戒治，92年11月20日停止戒治處分出監，所餘戒治期間付
    保護管束，92年12月 4日保護管束期滿，並經臺灣板橋地方
    法院檢察署為不起訴處分確定等情，有本院被告前案紀錄表
    在卷可考。事證明確，被告於強制戒治期滿後 5年以內再施
    用第一級毒品海洛因犯行堪以認定。
四、核被告所為，係犯毒品危害防制條例第10條第 1項之施用第
    一級毒品罪。被告持有海洛因之低度行為應為施用之高度行
    為所吸收，不另論罪。被告行為後，刑法第56條連續犯規定
    ，業於94年1月7日修正公布刪除，並於95年7月1日施行，則
    被告之犯行，因行為後新法業已刪除連續犯規定，此刪除雖
    非犯罪構成要件變更，但顯已影響行為人刑罰之法律效果，
    自屬法律有變更，依刑法第2條第1項規定，比較新、舊法結
    果，仍應適用較有利於被告之行為時法律即舊法論以連續犯
    （最高法院95年度第 8次刑事庭會議決議參照）。被告前後
    多次施用海洛因犯行，時間緊接，犯罪構成要件相同，顯係
    基於概括犯意為之，應依修正前刑法第56條規定論以一罪，
    並加重其刑。公訴人雖僅就被告於94年9月8日中午某時許，
    在臺北縣土城市○○路 ○段58號4樓之1住處，施用毒品海洛
    因犯行提起公訴，然其餘各犯行與起訴部分有連續犯裁判上
    一罪關係，本院自得一併審理。
五、原審對被告論罪科刑，固非無見。惟被告另於94年12月 2日
    11時36分許及12月15日22時30分許經警採尿前26小時內某時
    施用第一級毒品犯行，並與起訴部分有連續犯裁判上一罪關
    係，原審未於事實欄明確載明，尚有未合。被告上訴意旨，
    指摘原審量刑過重，固無理由，惟原判決既有可議，自應由
    本院撤銷改判。爰審酌被告前曾因施用毒品案件，經觀察、
    勒戒及不起訴處分後，竟又為本件犯行，情節非輕，及參酌
    被告犯罪動機、目的、手段、所生危害及犯後坦承犯行態度
    良好等一切情狀，量處如主文第2項所示之刑。
六、刑法第38條關於沒收之規定，雖於95年7月1日修正施行，惟
    因沒收係屬從刑，應隨同主刑適用同一準據法，而前開比較
    新舊法結果，既應適用刑法修正前相關規定，有關沒收之規
    定，自應適用修正前刑法第38條規定。扣案之海洛因（驗餘
    淨重0.21公克，係於94年9月9日晚上查獲者），係查獲之毒
    品，應依毒品危害防制條例第18條第 1項前段規定，不問屬
    於犯人與否，沒收銷燬之。扣案包裝毒品海洛因之包裝袋 1
    只係用於包裹毒品，防其裸露、潮濕，便於攜帶之用；另注
    射針筒共 5支（其中1支係於94年9月9日晚上查獲者、1支係
    於94年10月31日凌晨查獲者，其餘3支係於94年12月2日上午
    查獲者）、分裝箋 1支（係於94年9月9日晚上查獲者），皆
    為被告所有供本件施用毒品海洛因所用之物，均應依修正前
    刑法第38條第1項第2款規定宣告沒收。至扣案之吸食器 2組
    （係於94年12月 2日查獲者），被告否認為其所有，卷內亦
    無證據證明係供施用毒品海洛因之用，故不宣告沒收。
七、臺灣板橋地方法院檢察署（95年度毒偵字第7077號）移送併
    辦意旨以：被告於94年12月2日上午7時30分許為警採尿前96
    小時內某時，在臺北縣板橋市○○○路213巷7號宏欣旅社施
    用第二級毒品安非他命，後經警於該旅社 202室查獲，並扣
    得安非他命吸食器 2組，因認被告涉犯毒品危害防制條例第
    10 條第2項之施用第二級毒品罪嫌，並與本件公訴人起訴被
    告施用毒品犯行有連續犯裁判上一罪關係，而移送本院併案
    審理。惟移送併辦意旨認被告涉犯施用第二級毒品罪嫌，核
    與本件被告所犯施用第一級毒品罪構成要件不同，自無連續
    犯裁判上一罪關係，本院無從一併審理，應退回檢察官另行
    偵查。
據上論斷，應依刑事訴訟法第369條第1項前段、第364條、第299
條第1項前段、第273條之1第1項，毒品危害防制條例第10條第 1
項、第18條第 1項前段，刑法第11條前段、第2條第1項前段、修
正前第56條、修正前第38條第1項第2款，判決如主文。
本案經檢察官沈明彥到庭執行職務。
中    華    民    國    95    年    12    月    28    日
                  刑事第八庭審判長法  官  鄭文肅
                                  法  官  楊炳禎
                                  法  官  陳國文
以上正本證明與原本無異。
如不服本判決，應於收受送達後十日內向本院提出上訴書狀，其
未敘述上訴之理由者並得於提起上訴後十日內向本院補提理由書
（均須按他造當事人之人數附繕本）。
                                  書記官  蔡棟樑
中    華    民    國    95    年    12    月    28    日
附錄：本案論罪科刑法條全文
毒品危害防制條例第10條第1項：
施用第一級毒品者，處 6 月以上 5 年以下有期徒刑。


司法院資訊處製作；財團法人民間司法改革基金會備份。
